最　高　行　政　法　院　裁　定　　　　　　　　　九十一年度裁字第一○七六號
　　聲　請　人　行政院新聞局
　　代　表　人　甲○○
　　相　對　人　大世界有線電視股份有限公司
　　代　表　人　乙○○
右聲請人因有線電視法事件，對於中華民國九十一年三月四日本院九十一年度裁正字
第一號裁定，聲請再審。本院裁定如左：
　　主  文
再審之聲請駁回。
再審訴訟費用由聲請人負擔。
　　理  由
一、按當事人對於本院所為裁定聲請再審，必須原裁定具有行政訴訟法第二百七十三
    條第一項、第二項所列情形之一者，始得為之。而行政訴訟法第二百七十三條第
    一項第一款所謂「適用法規顯有錯誤者」，係指原裁定所適用之法規與該案應適
    用之現行法規相違背，或與解釋判例有所牴觸者而言。至於法律上見解之歧異，
    聲請人對之縱有爭執，要難謂為適用法規錯誤，自不得據為聲請再審理由。
二、本件聲請再審意旨略謂：聲請人就本院九十一年度判字第一八六號判決（下稱原
    判決）提出再審聲請狀後，於九十一年三月十二日接獲本院九十一年三月四日九
    十一年度裁正字第一號裁定（下稱原裁定），以本院原判決有應行更正之處，爰
    依行政訴訟法第二百十八條準用民事訴訟法第二百三十二條第一項規定裁定更正
    ，惟查原判決第十六頁作結論時載稱「原處分對總表內容之不完備，未通知補正
    ，逕依有線廣播電視法『第三十一條第一項』及第六十九條第五款規定撤銷再審
    被告系統籌設許可及第一期系統營運許可，即有違誤。原審判決予以維持，足認
    有適用法規不當之違背法令情事。再審被告據以指摘求為廢棄及撤銷，非無理由
    ，合將原判決廢棄，並撤銷訴願決定及原處分」。是原判決係以「原處分對總表
    內容之不完備，未通知補正」為由而適用有線廣播電視法第三十一條第一項，易
    言之，係以文件不完備或文件不全而認應命補正，即將「系統設置未於時程內完
    成」與「文件不完備」混淆，而等同視之，致本件「系統設置未於時程內完成」
    之案件，原判決卻適用有線廣播電視法第三十一條第一項認應補正（蓋有線廣播
    電視法施行細則第二十二條，就有線廣播電視法第三十一條第一項發生文件不全
    之情形，設有補正之規定），故有適用法規顯然錯誤之情形。此種錯誤顯非誤寫
    、誤算或其他類此之顯然錯誤，自不得以裁定更正，其以裁定更正，則其適用行
    政訴訟法第二百十八條準用民事訴訟法第二百三十二條第一項之法規即顯有錯誤
    。對照原判決第十四頁明載「次查有線廣播電視法第三十一條第一項規定『系統
    之籌設應於營運計畫所載系統設置時程內完成，並於設置時程內向中央主管機關
    提出系統工程查驗申請』。違反上揭規定，未於設置時程內完成系統設置者，依
    同法第六十九條第五款規定，所生之法律效果為撤銷籌設許可或營運許可」，足
    證原判決第十六頁作結論時所引有線廣播電視法第三十一條第一項，在判決當時
    係呼應原判決十四頁所載，絕非筆誤。況原判決第十四頁明白引用有線廣播電視
    法第三十一條第一項規定之全文，一共長達四十七個字，絕非抄錯法條。原判決
    是未察本案若有比例原則也是憲法層次問題，即立法者有無違反比例原則之問題
    ，蓋行政機關充其量係依違反比例原則之法律明文執行。原判決因再審被告逾設
    置時程未完成設置，又因命補正無法律可據，而費盡心機貫澈應命補正之想法，
    而曲解法律明文規定，導致引用有線廣播電視法第三十一條第一項規定，造成適
    用法規顯有錯誤之結果。此種錯誤顯非誤寫、誤算或其他類此之顯然錯誤，自不
    得以裁定更正，則其適用行政訴訟法第二百十八條準用民事訴訟法第二百三十二
    條第一項裁定更正原判決，即有行政訴訟法第二百七十三條第一項第一款適用法
    規顯有錯誤之再審事由，爰依法就原裁定聲請再審，請廢棄原裁定等語。
三、經查原裁定將原判決理由欄六、第十三頁第五行倒數第四、五字「製立」，更正
    為「制定」部分，顯屬誤寫之更正。至於將原判決理由欄六第十四頁第十三、十
    四行「次查有線廣播電視法第三十一條第一項規定『系統之籌設應於營運計畫所
    載系統設置時程內完成，並於設置時程內向中央主管機關提出系統工程查驗申請
    。』」更正為「次查有線廣播電視法第三十條規定『系統之設置得分期實施，全
    部設置時程不得逾三年；其無法於設置時程內完成者，得於設置時程屆滿前二個
    月內附具正當理由，向中央主管機關申請展期。展期不得逾六個月，並以一次為
    限。』」及原判決理由欄六第十六頁第六行第五字起「第三十一條第一項」應更
    正為「第三十條」部分，綜觀原判決之上下文，其既已指出「違反上揭規定，未
    於設置時程內完成系統設置者，依同法第六十九條第五款規定，所生之法律效果
    為撤銷籌設許可或營運許可，並註銷籌設許可證或營運許可證。」而有線廣播電
    視法第六十九條第五款即係規定「違反同法第三十條規定未於設置時程內完成系
    統設置者，所生之法律效果為撤銷籌設許可或營運許可，並註銷籌設許可證或營
    運許可證。」況且觀諸有線廣播電視法第六十九條各款，並無規範違反同法第三
    十一條第一項規定所生之法律效果。益證原判決上開所載「上揭規定」即指同法
    第三十條之規定，而顯然誤載為同法第三十一條第一項之規定，此種顯然錯誤自
    得依行政訴訟法第二百十八條準用民事訴訟法第二百三十二條第一項裁定更正之
    。經核原裁定於法並無不合，聲請人執其法律上見解之歧異爭執，要非可採。從
    而，其再審之聲請為無再審理由，應予駁回。
四、依行政訴訟法第二百八十三條、第二百七十八條第二項、第一百零四條、民事訴
    訟法第九十五條、第七十八條，裁定如主文。
中　　華　　民　　國　　九十一　　　年　　　十　　　　月　　　三　　　　日
                    最 高 行 政 法 院  第 五 庭
                                審 判 長 法  官　　　徐　樹　海
                                         法  官      吳  明  鴻
                                         法  官　　　鄭　淑　貞
                                         法  官　　　林　家　惠
                                         法  官　　　林　茂　權
右  正  本  證  明  與  原  本  無  異
　　　　　　　　　　　　　　　　　　　　 法院書記官　王  褔  瀛
中　　華　　民　　國　　九十一　　　年　　　十　　　　月　　　三　　　　日
